臺灣臺中地方法院民事判決　九十三年度訴字第二七三二號
　　原　　　告　甲○○
　　訴訟代理人　徐湘生律師
　　被　　　告　乙○○
右被告因過失傷害案件，經原告提起請求損害賠償之附帶民事訴訟（九十三年度交附
民字第二三七號），經本院刑事庭裁定移送前來，本院於民國九十四年二月三日言詞
辯論終結，判決如左：
    主      文
被告應給付原告新台幣參拾肆萬零肆佰零陸元，及自民國九十三年九月二十二日起至
清償日止，按週年利率百分之五計算之利息。
原告其餘之訴駁回。
訴訟費用由被告負擔百分之二十八，餘由原告負擔。
本判決原告勝訴部分，得為假執行；但被告如以新台幣參拾肆萬零肆佰零陸元，為原
告預供擔保後，得免為假執行。
原告其餘假執行之聲請駁回。
    事實及理由
壹、原告主張：一、被告於民國（下同）九十二年十月二十七日二十三時三十分許，
    飲用高梁酒後已達不能安全駕駛動力交通工具之程度，竟仍駕駛車牌號碼為Ｍ３
    ─１０１６號自用小客車，沿台中市○○○路由嶺東路往中台路方向行駛，行經
    台中市○○○路電杆二八－五三六一號前時，本應遵守道路交通標誌、標線、號
    誌之指示，及注意分向限制線係用以劃分路面成雙向車道，禁止車輛跨越行使，
    並不得迴轉，而依當時情形，並無不能注意之情事，其竟疏未注意而撞及對向駕
    駛自用小客車由中台路往嶺東路方向行駛之原告，致原告因而受有頭部外傷合併
    腦震盪、前額撕裂傷、左側恥骨骨折、全身多處挫傷、擦傷等傷害。二、原告歷
    此車禍事件，受有損害，爰請求被告賠償（一）醫療費：已支出醫療費用新台幣
    （下同）五萬一千六百八十元。（二）看護費用：共二萬六千元。原告因受前開
    傷害而住院三十一日，其間無法下床行動，生活起居均需旁人照顧，乃自九十二
    年十月二十八日起至九十二年十一月二十二日止共二十六日，聘僱看護照顧，共
    支出看護費用二萬六千元（以每日一千元計算）。（三）受傷部位整形復健費用
    六萬元：原告因受前開傷害致臉部容貌受損、留有疤痕，住院治療後，前額頭顏
    面仍留有長約５‧５公分、寬２‧２公分之明顯疤痕，將來需以美容整形手術將
    前開疤痕除去，而依中華民國美容外科醫學會美容整形手術收費標準參考表所載
    ，疤痕整形每公分收費約五千元至一萬元，及醫生告知原告整形復健費用約六萬
    元。（四）殘廢給付二十六萬元：被告若依法投保強制汽車責任保險，則原告因
    前開傷害，依強制汽車責任保險殘廢給付標準表中障害項目第五七項第（二）規
    定為第十等級殘廢，可獲二十六萬元之殘廢理賠；然因被告未依法投保強制汽車
　　責任保險，故被告應賠償原告。（五）工作損失三十二萬二千七百零七元：原告
　　因受前開傷害而住院一個月、在家修養六個月，共七個月無法工作；而原告於九
　　十二年一至七月間任職於華瀚保險經紀人有限公司，平均每月所得為五萬零八百
　　五十四元，原告其後於九十二年十一至十二月間任職於鼎旺保險代理人有限公司
　　，平均每月所得為四萬二千一百四十八元，故被告共應賠償原告三十二萬二千七
    百零七元。（六）慰撫金五十萬元：原告因本件事故而受前開傷害，且因恥骨骨
    折，日後生育亦會受影響，精神所受痛苦甚鉅，請求被告賠償精神上損失五十萬
    元。三、爰依民法所規定侵權行為之法律關係，請求被告賠償前開金額及其法定
    利息等語。並聲明：（一）被告應給付原告一百二十二萬零三百八十七元，及自
    起訴狀繕本送達翌日即九十三年九月二十二日起至清償日止，按年息百分之五計
    算之利息。（二）願供擔保，請准宣告假執行。
貳、被告則以：一、由原告所提九十二年十一月至十二月之所得扣繳憑單中，可知原
    告當時並未喪失或減少勞動能力；若認前開資料係原告非法取得，亦可證明當時
    原告係失業或待業中，本無工作所得，自無損失可言，故原告請求前開工作損失
    即無理由。二、被告為受薪階級，尚需奉養父母，經濟能力並非良好，且於事故
    發生後，多次探望慰問原告且即時修復其車輛，另尋求多重管道謀求與原告和解
    而未達成，其請求賠償金額亦過高等語，資為抗辯。並聲明：（一）原告之訴及
    假執行之聲請均駁回。（二）訴訟費用由原告負擔。（三）如受不利之判決，請
    准供擔保免為假執行。
參、兩造不爭之事實
一、被告於九十二年十月二十七日二十三時三十分許，飲用高梁酒後已達不能安全駕
    駛動力交通工具之程度，竟仍駕駛車牌號碼為Ｍ３─１０１６號自用小客車，沿
    台中市○○○路由嶺東路往中台路方向行駛，行經台中市○○○路電杆二八－五
    三六一號前時，本應遵守道路交通標誌、標線、號誌之指示，及注意分向限制線
    係用以劃分路面成雙向車道，禁止車輛跨越行使，並不得迴轉，而依當時情形，
    並無不能注意之情事，其竟疏未注意而撞及對向駕駛車牌號碼為Ｈ４－０８９２
    號自用小客車由中台路往嶺東路方向行駛之原告，致原告因而受有頭部外傷合併
    腦震盪、前額撕裂傷、左側恥骨骨折、全身多處挫傷、擦傷等傷害。
二、前開車禍當時天候陰，夜間有照明，路面乾燥無缺陷、無障礙物，視詎良好。
三、原告因前開車禍確支出醫療費用五萬一千六百八十元，且均為醫療必要費用。
四、原告因受前開傷害而住院三十一日，其間無法下床行動，生活起居均需旁人照顧
    ，乃自九十二年十月二十八日起至九十二年十一月二十二日止共二十六日，聘僱
    看護照顧，共支出看護費用二萬六千元（以每日一千元計算）。
五、原告因受前開傷害致臉部容貌受損、留有疤痕，住院治療後，前額頭顏面仍留有
    長約５‧５公分、寬２‧２公分之明顯疤痕，需整形復健。
六、原告於九十二年一至七月間任職於華瀚保險經紀人有限公司，平均每月所得為五
    萬零八百五十四元，原告其後於九十二年十一至十二月間任職於鼎旺保險代理人
    有限公司，平均每月所得為四萬二千一百四十八元。
七、原告大學畢業，從事保險業務員，每月平均收入約四萬六千一百元。被告五專畢
    業，是公務員，每月平均收入四萬六千元。
八、原告因系爭傷害而須整形復建，所必須支出之整形復建費用為二萬元。
肆、得心證之理由
一、查原告所主張被告酒後已達不能安全駕駛動力交通工具之程度，竟於前揭時、地
    駕駛前開汽車即自用小客車，因疏未注意遵守道路交通標誌、標線、號誌之指示
    ，及分向限制線係用以劃分路面成雙向車道，禁止車輛跨越行使，並不得迴轉，
    致撞及對向由原告駕駛之前開車牌號碼為Ｈ４－０８９２號自用小客車，致原告
    因而受前開傷害，為兩造所不爭，另有原告所提之診斷證明書可證，且被告因前
    開行為，亦經本院判處罪刑確定，有本院九十三年度交易字第四一四號刑事判決
    一份在卷可參，並經本院調取臺灣高等法院台中分院九十四年度交上易字第五號
    卷、本院九十三年度交易字第四一四號卷（含偵查卷），核閱屬實。則原告前開
    之主張，自堪信為真實。
二、按因故意或過失，不法侵害他人之權利者，負損害賠償責任；汽車、機車或其他
    非依軌道行駛之動力車輛，在使用中加損害於他人者駕駛人應賠償因此所生之損
    害；不法侵害他人身體、健康者，對於被害人因此喪失或減少勞動能力，或增加
    生活上之需要時，應負損害賠償責任；不法侵害他人之身體、健康、名譽、自由
    、信用、隱私、貞操，或不法侵害其他人格法益而情節重大者，被害人雖非財產
    上之損害，亦得請求賠償相當之金額，民法第一百八十四條、第一百九十一條之
    二前段、第一百九十三條第一項、第一百九十五條各訂有明文。再按汽車駕駛人
    飲酒後其吐氣所含酒精成份超過每公升○．二五毫克以上者，不得駕車；駕駛人
    駕駛汽車，應遵守道路交通標誌、標誌、號誌之指示；分向限制線，用以劃分路
    面成雙向車道，禁止車輛跨越行駛，並不得迴轉，道路交通安全規則第一百十四
    條第二項、第九十條、道路交通標誌標線號誌設置規則第一百六十五條分別著有
    明文。且前開規定其旨均在保障公眾行車安全，屬保護他人之法律，如有違反者
    ，應推定其有過失。查被告為合法領有駕照之人，有台中市○○○道路交通事故
    調查報告表一份附於前開刑事卷可憑，則被告當對前開道路交通安全規則知之甚
    稔，而有應注意之義務；又依前開道路交通事故調查報告表所載，被告肇事當時
    天候陰、夜間有照明、路面乾燥無缺陷、亦無障礙物、視距良好，則被告顯無不
    能注意之情事。詎被告應注意能注意而疏未注意，貿然酒後駕車且在不得迴車處
    侵入對向車道，致肇事使原告受有前開傷害，被告應負過失責任甚明，此並有台
    灣省台中市區車輛行車事故鑑定委員中市鑑字第０九三五四０一六０六號鑑定意
    見書附於前開刑事卷可參；且被告前開過失行為與原告所受之前開傷害間，顯有
    相當因果關係，亦堪以認定。則原告依侵權行為之法律關係請求被告賠償，應屬
    有據。
三、原告據前開各規定就被告之前開過失侵權行為，而請求之各項損害賠償，茲分別
    審酌如下：
（一）醫療費部分：
  １、按因侵權行為致身體或健康受傷害而支出或尚未支出之醫療費（包括住院費、
      手術費、藥品費、檢驗費、診斷費等），如為醫療上所必要者，屬民法第一百
      九十三條第一項所稱之增加生活上之需要，被害人自得依前開各規定請求加害
      人賠償。
  ２、查原告因前開車禍確支出醫療費用五萬一千六百八十元，且均為醫療必要費用
      ，為被告所不爭執，且有前開診斷證明書、醫療費用收據為證，自堪信為真實
      。是原告就此部分之請求，自有理由。
（二）增加生活需要之費用部分：
  １、按民法第一百九十三條第一項規定「不法侵害他人之身體或健康者，對於被害
      人因此喪失或減少勞動能力或增加生活上之需要時，應負損害賠償責任」，所
      稱之增加生活上之需要，係指被害人以前並無此需要，因為受侵害，始有支付
      此費用之需要而言。
  ２、查原告因受前開傷害而住院三十一日，其間無法下床行動，生活起居均需旁人
      照顧，乃自九十二年十月二十八日起至九十二年十一月二十二日止共二十六日
      ，聘僱看護照顧，共支出看護費用二萬六千元，為兩造所不爭，並有聘僱證明
      書暨收據、診斷證明書可證，堪信為真實。則原告請求看護費用之損害共二萬
      六千元，應屬有據，應予准許。
  ３、次查原告因受前開傷害致臉部容貌受損、留有疤痕，住院治療後，前額頭顏面
      仍留有長約５‧５公分、寬２‧２公分之明顯疤痕，需整形復健；及原告因系
      爭傷害而須整形復建，所必須支出之整形復建費用為二萬元，均為兩造所不爭
      ，另有相片、美容整形手術收費標準參考表可證，則原告請求被告賠償前開二
      萬元，亦屬有據，應予准許；超過部分之請求，則不應准許。
  ４、故原告請求被告賠償增加生活需要之費用合計為四萬六千元，應予准許；其餘
      之請求，則不應准許。
（三）殘廢給付二十六萬元部分：
  １、按關於侵權行為賠償損害之請求權，以受有實際損害為成立要件，若絕無損害
      亦即無賠償可言。
  ２、查原告雖主張被告若依法投保強制汽車責任保險，則原告因前開傷害可獲二十
      六萬元之殘廢理賠；然因被告未依法投保強制汽車責任保險，故被告應賠償原
      告云云。然被告確曾向新安東京海上產物保險股份有限公司台中分公司投保汽
      車強制責任保險，保險期間係自九十一年十一月二十六日起至九十二年十一月
      二十六日止，此有汽車強制責任保險投保證明可憑，則原告前開主張即不可取
      。況被告之侵權行為係系爭車禍之過失行為所致，與被告是否依法投保強制汽
      車責任保險無關，原告就此部分之請求，自屬無據，不應准許。
（四）喪失勞動能力損害亦即工作損失三十二萬二千七百零七元部分：
  １、按身體或健康受侵害，而喪失或減少勞動能力者，其減少及殘存勞動能力之價
      值，不能以現有之收入為準，蓋現有收入每因特殊因素之存在而與實際所餘勞
      動能力不能相符，現有收入高者，一旦喪失其職位，未必能自他處獲得同一待
      遇，故所謂減少及殘存勞動能力之價值，應以其能力在通常情形下可能取得之
      收入為標準（最高法院六十一年度台上字第一九八七號判例、九十一年度台上
      字第一八二三號判決參照）。
  ２、查原告因受前開傷害而住院三十一日，其間無法下床行動，生活起居均需旁人
      照顧，業如前述；且原告從事保險業務員工作，車禍當時平均每月所得為四萬
      二千一百四十八元，亦為兩造所不爭，另有各類所得扣繳暨免扣繳憑單、診斷
      證明書可證，亦堪信為真實。次查依前開診斷證明書所載，原告於出院後仍需
      在家修養三至六個月；則參酌原告之工作性質與前開診斷證明書所載，依前開
      說明，除原告住院三十一日期間內亦即一個月堪認原告喪失百分之百之勞動能
      力外，其餘堪認原告減少勞動能力百分之四十，且期間為三個月。則原告共得
      請求被告賠償喪失勞動能力損害九萬二千七百二十六元（計算方式為：【《1
       ×42148＝42148》＋《42148×40﹪×3＝50578，小數點以下四捨五入》＝
      92726】，超過部分之請求，即屬無據，不應准許。
（五）精神慰撫金五十萬元部分：
  １、按慰藉金之賠償須以人格權遭遇侵害，使精神上受有痛苦為必要，其核給之標
      準固與財產上損害之計算不同，然非不可斟酌雙方身分資力與加害程度，及其
      他各種情形核定相當之數額（最高法院五十一年度台上字第二二三號判例參照
      ）。
  ２、查原告受有前開傷害，有前開診斷證明書可證。而原告係大學畢業，從事保險
      業務員，每月平均收入約四萬二千一百四十八元（兩造雖曾就原告每月收入約
      四萬六千一百元不爭執，然此部分並未如前開兩造所不爭之每月平均收入約四
      萬二千一百四十八元，有扣繳憑單可憑，自不可取），又被告係五專畢業，為
      公務員，每月平均收入四萬六千元，亦為兩造所不爭；而原告名下無財產，被
      告名下有田賦一筆、汽車一部，財產總額約三百零五萬六千元，有財產歸戶資
      料可證，自均堪信為真實。是本院審酌原告所受前開傷勢所受之痛苦程度，及
      兩造前開學歷、社會身分、地位與工作收入、經濟財產狀況等事實，因認原告
      請求被告賠償精神慰撫金以十五萬元為適當，逾此部分之請求，自難准許。
（六）綜上所述，原告因本件車禍得請求被告賠償之金額合計為三十四萬零四百零六
      元，逾此部分之請求，均不應准許。
四、復按給付無確定期限者，依民法第二百二十九條第二項之規定，債務人於債權人
    得請求給付時，經其催告而未為給付，自受催告時起，負遲延責任；其經債權人
    起訴而送達訴狀者，與催告有同一效力。而遲延之債務，以支付金錢為標的者，
    債權人得請求依法定利率計算之遲延利息；應負利息之債務，其利率未經約定，
    亦無法律可據者，週年利率為百分之五，亦為民法第二百三十三條第一項、第二
    百零三條所明定。另按以日、星期、月或年定期間者，其始日不算入，民法第一
    百二十條第二項亦有規定。查侵權行為之損害賠償請求權於行為時即已發生，但
    其給付無確定期限，而被告係於九十三年九月二十一日收受本件刑事附帶民事訴
    訟起訴狀，有被告簽收之前開起訴狀可憑；是原告請求被告給付前開三十四萬零
    四百零六元之自起訴狀繕本送達翌日即九十三年九月二十二日起至清償日止，按
    年息百分之五計算之利息，自屬有據，逾此部分之請求，自不應准許。
五、綜上所述，原告依前開侵權行為損害賠償之法律關係，請求被告給付三十四萬零
    四百零六元及自起訴狀繕本送達翌日即九十三年九月二十二日起至清償日止，按
    年息百分之五計算之利息，為有理由，應予准許；逾此部分之請求，為無理由，
    應予駁回。
六、本件原告勝訴部分，所命為給付金額未逾五十萬元，爰依職權宣告假執行。至本
    件原告勝訴部分，被告陳明願供擔保，聲請准予免為假執行之宣告，經核無不符
    ，爰酌定相當之擔保金額准許併宣告之。又原告敗訴部分，其假執行之聲請，亦
    失所附麗，應予駁回，併此敘明。
七、本件事證已臻明確，兩造所為之其他主張，陳述並所提之證據，經審酌後，認均
    與本件之結論無礙，不再一一論述，併予敘明。
伍、據上論結：本件原告之訴，為一部有理由，一部無理由，爰依民事訴訟法第七十
    九條、第三百八十九條第一項第五款、第三百九十二條第二項、第三項，判決如
    主文。
中　　　華　　　民　　　國　　　九十四　　　年　　  二　　月　　十七　　日
~B臺灣臺中地方法院民事第三庭
~B    法  官  陳卿和
右為正本，係照原本作成。
如對本判決上訴，須於判決送達後廿日內向本院提出上訴狀（須附繕本）。
中　　　華　　　民　　　國　　　九十四　　　年　　  二　　月　　十七　　日
~B法院書記官　紀俊源
